臺灣彰化地方法院交通法庭裁定　　　　 94年度交聲字第195號
原處分機關
即移送機關 交通部公路總局台中區監理所彰化監理站
異 議 人即
受 處 分人 甲○○
　　　　　 　　　　住台中縣清.
上列受處分人因違反道路交通管理處罰條例案件，對交通部公路
總局臺中區監理所彰化監理站於中華民國94年4月13日所為之裁
決（彰監五字第裁64-I00000000號），聲明異議，本院裁定如下
：
    主  　　文
異議駁回。
    理 　　 由
一、原裁決處分及聲明異議之理由：
（一）本件裁決處分理由略以：彰化縣警察局和美分局於民國94
      年1月11日以彰警交字第I00000000號違規通知單，舉發駕
      駛人即異議人甲○○駕駛車牌號碼GH-2919號自用小貨車
      ，於94年1 月11日下午7時10分許，在彰化縣和美鎮○○
      路○段512號前駕駛汽車肇事，致人受傷後逃逸，爰依道路
      交通管理處罰條例第62條第1項及同條例第67條第1項之規
      定，裁處異議人吊銷駕駛執照，並諭知終身不得考領駕駛
      執照。
（二）受處分人甲○○明異議理由略以：異議人與陳金村擦撞時
      ，毫不知情，因而不知事情之嚴重性，嗣後經裁決通知時
      ，異議人本著誠懇的態度與陳金村達成和解，且賠償對方
      之損失，原處分機關認定異議人肇事逃逸且終身不得考照
      ，實屬過當，為此聲明異議等語。
二、相關法律規定及大法官解釋文：
（一）道路交通管理處罰條例第62條第1項規定：「汽車駕駛人
      ，駕駛汽車肇事致人受傷或死亡，應即採取救護或其他必
      要之措施，並向警察機關報告，不得駛離，違者吊扣其駕
      照3個月至六6月，逃逸者吊銷駕駛執照」。
（二）道路交通管理處罰條例第67條第1項規定：「汽車駕駛人
      ，曾依第62條第1項規定吊銷駕駛執照者，終身不得考領
      駕駛執照」。
（三）按司法院大法官於90年10月19日以釋字第531號解釋文闡
      述如下：「中華民國75年5月21日修正公布之道路交通管
      理處罰條例第62條第2項（本條項已於86年1月22日修正併
      入第62條第1項）規定，汽車駕駛人駕駛汽車肇事致人受
      傷或死亡，應即採取救護或其他必要措施，並向警察機關
      報告，不得逃逸，違者吊銷駕駛執照。其目的在增進行車
      安全，保護他人權益，以維護社會秩序，與憲法第23條並
      無牴觸（本院釋字第284號解釋參照）。又道路交通管理
      處罰條例第67條第1項明定，因駕車逃逸而受吊銷駕駛執
      照之處分者，不得再行考領駕駛執照（本條項業於90年1
      月17日修正公布為終身不得考領駕駛執照）。該規定係為
      維護車禍事故受害人生命安全、身體健康必要之公共政策
      ，且在責令汽車駕駛人善盡行車安全之社會責任，屬維持
      社會秩序及增進公共利益所必要，與憲法第23條尚無違背
      。惟凡因而逃逸者，吊銷其駕駛執照後，對於吊銷駕駛執
      照之人已有回復適應社會能力或改善可能之具體事實者，
      是否應提供於一定條件或相當年限後，予肇事者重新考領
      駕駛執照之機會，有關機關應就相關規定一併儘速檢討，
      使其更符合憲法保障人民權益之意旨」。足見司法院大
      法官對於上述道路交通管理處罰條例之相關條文，雖建議
      立法機關應予以檢討修正，但未認違憲而宣告無效，故相
      關條文仍有其效力。道路交通管理處罰條例明定肇事逃逸
      之唯一處罰方式，即係吊銷駕駛執照且終身不得考照，並
      未賦予行政機關任何行政裁量或選擇之權限，是以公路監
      理行政機關對於肇事逃逸者裁處吊銷駕駛執照，且限制其
      終身不得考照，符合法治國家依法行政之原則，法院無權
      為撤銷改罰之決定。
三、調查結果：
（一）異議人即受處分人甲○○於94年1月11日下午7時10分許，
      駕駛車牌號碼GH-2919號自用小貨車，在彰化縣和美鎮○
      ○路○段512號前，與酒後駕車之被害人陳金村所駕駛車號
      RNV-378號輕型機車相互碰撞而肇事，致被害人陳金村受
      有頭部外傷併臉部撕裂傷、左髕骨骨折之傷害等情，業據
      異議人坦白承認，並有財團法人彰化基督教醫院診斷證明
      書一紙、道路交通事故調查報告表暨現場圖、車禍現場及
      車損照片十二張在卷可稽。惟異議人肇事後，隨即駕車駛
      離現場而逃逸，經附近民眾報警後，警方始循線通知異議
      人到案等情，有彰化縣警察局和美分局刑事案件移送書（
      發文字號：和警刑字第0940015601號）可資參佐。查目擊
      證人姚東檳於警詢時證稱：「雙方當事人我均不認識。我
      當時看見該機車騎士於彰新路往伸港方向（南往北）行駛
      ，行經肇事地點時，該機車於車道中線（雙黃線）附近與
      一部紅色廂型車（北往南）發生對撞後，該紅色廂型車於
      發生事故後，再行駛約十餘公尺有停車約兩、三秒但未下
      車，就又往前駛離。我當時見狀立即追上去，追約兩、三
      百公尺後，有看見該車牌為GH-2919號，我看到車牌立即
      折返事故現場，到現場後我就請我朋友王錫清報案。並於
      現場等候警方到達處理，在警方到達前，我有看見該GH-2
      919紅色廂型車在離現場約一百公尺處觀看，我立即用手
      指該車並告知在場人說就是那部車撞的，該車看見我用手
      指他時，立即折返駛離…我當時是跟在該GH-2919號紅色
      廂型車後方約三、四十公尺處行駛。因當時車道剛好轉彎
      ，所以我能清楚看到事故發生」等語，有其警詢筆錄在卷
      可稽，是就異議人肇事後有所警覺而停頓再離開，復返回
      現場並下車在遠處觀望，嗣察覺遭人發現而再度逃逸等情
      ，均指述明確。另查異議人甲○○上述行為，經檢察官以
      「肇事逃逸罪嫌」提起公訴後，其於本院另案審理時，就
      被訴事實亦坦承不諱，此有本院94年度交訴字第51號公共
      險案件準備程序筆錄可資參佐。綜上所述，異議人駕車肇
      事逃逸之違規事實，至為明確，堪以認定。
（二）綜上，原處分機關依道路交通管理處罰條例第62條第1項
      、第67條第1項之規定，裁決吊銷異議人之駕駛執照，且
      諭知其終身不得考照，係符合現行法條規定及立法機關所
      賦予之權限，聲請意旨請求改判，與前述道路交通管理處
      罰條例規定意旨不符，非有理由。又異議人於肇事後與被
      害人達成和解，此乃其違規後解決民事賠償問題，與本件
      裁決所依據之事實無涉，不影響原處分機關依法裁處之結
      果。從而異議人之聲明異議無理由，應予駁回。
據上論斷，應依道路交通案件處理辦法第19條，裁定如主文。
中　　華　　民　　國　　94　　年　　7 　　月　　8 　　日
                  交通法庭            法  官 黃玉齡
以上正本證明與原本無異。
如不服本裁定，應於裁定送達後五日內，向本院提出抗告狀。
中　　華　　民　　國　　94　　年　　7 　　月　　14　　日
                                      書記官 林怡吟
